臺灣嘉義地方法院刑事判決
110年度易字第25號
公  訴  人  臺灣嘉義地方檢察署檢察官
被      告  林宗肯


上列被告因竊盜案件，經檢察官提起公訴（109年度偵字第10676
號），本院判決如下：
    主    文
林宗肯犯侵入住宅竊盜未遂罪，共貳罪，各處有期徒刑肆月，如
易科罰金，均以新臺幣壹仟元折算壹日。應執行有期徒刑陸月，
如易科罰金，以新臺幣壹仟元折算壹日。
    犯罪事實
一、林宗肯意圖為自己不法之所有，基於侵入住宅竊盜之犯意，
　　分別為下列犯行： 
　㈠民國109 年10月31日13時58分許，前往嘉義縣○○鄉○○村○○○00
    ○00號學生宿舍「橙舍」，尾隨該宿舍住戶陳榆洋侵入須以
    磁扣開啟之大門，並前往該宿舍3 樓洗衣間，搜尋翻找洗衣
    機、烘衣機內之財物，冀圖行竊，惟尚未覓得財物之際，即
    因陳榆洋察覺有異而上前詢問，林宗肯因此轉身離去，並於
    離開宿舍大門後隨即奔跑逃逸而未得逞。
  ㈡109 年12月2 日20時6 分許，再前往上址「橙舍」，復尾隨
    該宿舍某住戶侵入須以磁扣開啟之大門，並先後前往該宿舍
    5 樓、4 樓洗衣間，搜尋翻找洗衣機、烘衣機內之財物，冀
    圖行竊，惟無所獲，而陳榆洋早已發現且在該宿舍3 樓走道
    喝叱，林宗肯往外逃逸，在「橙舍」門口遭陳榆洋等人攔阻
    且報警處理，嗣為警當場逮捕而未得逞。
二、案經「橙舍」管理員國雅芹訴由嘉義縣警察局民雄分局報請
    臺灣嘉義地方檢察署檢察官偵查起訴。
    理    由
一、證據能力部分：
  ㈠按被告以外之人（包括證人、鑑定人、告訴人、被害人及共
    同被告等）於審判外之陳述雖不符刑事訴訟法第159 條之1
    至之4 等4 條之規定，而經當事人於審判程序同意作為證據
    ，法院審酌該言詞陳述或書面陳述作成時之情況，認為適當
    者，亦得為證據；當事人、代理人或辯護人於法院調查證據
    時，知有刑事訴訟法第159 條第1 項不得為證據之情形，而
    未於言詞辯論終結前聲明異議者，視為有前項之同意，同法
    第159 條之5 定有明文。立法意旨在於傳聞證據未經當事人
    之反對詰問予以核實，原則上先予排除。惟若當事人已放棄
    反對詰問權，於審判程序中表明同意該等傳聞證據可作為證
    據；或於言詞辯論終結前未聲明異議，基於尊重當事人對傳
    聞證據之處分權，及證據資料愈豐富，愈有助於真實發見之
    理念，且強化言詞辯論主義，使訴訟程序得以順暢進行，上
    開傳聞證據亦均具有證據能力。經查，本判決所引用下列各
    項證據方法之證據能力，被告於本院審理時表示同意（見院
    卷第38頁），且審理中調查證據時，知有刑事訴訟法第159 
     條第1 項不得為證據之情形，亦未於言詞辯論終結前聲明
    異議，本院審酌該等證據作成之客觀情況均無不當，並無不
    宜作為證據之情事，依刑事訴訟法第159 條之5 之規定，認
    均具有證據能力。
  ㈡至卷附監視器畫面擷圖暨光碟、查獲照片等，乃依實體狀態
    錄影或翻拍，其證據目的及性質均非供述證據，無傳聞法則
    規定之適用，復核無違法取證之情事，且與被告本件犯行之
    待證事實有關，自具有證據能力。
二、認定犯罪事實所憑證據及理由：
    訊據被告固坦承上開侵入住宅之犯行，惟矢口否認有何加重
    竊盜犯行，辯稱：伊以後可能會在外租屋方便、就近工作，
    網路評價「橙舍」不錯但隔音很吵，伊才會騎車前往看環境
　　，伊知道「橙舍」有磁卡門禁管制，因為好奇就跟著別人進
    去，伊臨時想進去所以沒通知「橙舍」管理員，只有第2 次
    伊去5 樓看一下烘衣機，伊沒有行竊之想法云云（見警卷第
    1-2 頁；偵卷第15-16 頁；院卷第37頁、第54頁）。經查：
  ㈠證人即「橙舍」承租學生陳榆洋於警、偵訊證稱：109 年10 
    月31日13時58分許，伊回宿舍刷門禁卡進入大門，被告尾隨
    伊進入，因為伊沒見過他且禿頭，於是伊特別注意他，伊搭
    電梯到3 樓出來，發現他在洗衣間翻動洗衣機與烘衣機，伊
    上前詢問他是否住戶、有無門禁磁扣，他馬上快速下樓跑步
    從1 樓離開；同年12月2 日19時50分許，伊在宿舍的樓梯間
    聽到5 樓洗衣間有聲音，伊察看發現被告正在翻動洗衣機與
    烘衣機，同時注意到與同年10月31日尾隨伊進入宿舍同一人
　　，他又走樓梯到4 樓翻洗衣機與烘衣機，所以伊在3 樓走道
    等他並大聲訓斥，他沒回答就快速走下樓梯從1 樓急著騎車
    離開，伊追上去趕快將他的機車鑰匙拔下並報警等語明確（
　　見警卷第7 頁背面；偵卷第38-39 頁）；復於審理時亦證述
    同前（見院卷第39-44 頁）；以及有宿舍監視器畫面擷圖暨
    光碟、查獲照片在卷可稽（見警卷第13-14 頁；光碟在警卷
    密封袋內）。參以，被告自承有去打開洗衣機、烘衣機是要
    看裡面有沒有毛屑（見院卷第46頁），核與證人陳榆洋所述
    均見被告在洗衣間翻動洗衣機與烘衣機乙節相符，應可推認
    被告無故侵入「橙舍」，洗衣間更不可能有其衣物，卻逕自
    打開洗衣機與烘衣機翻找，顯係為搜尋他人遺忘衣物內所餘
    財物，其主觀上自具不法所有意圖，所為即屬竊盜行為甚明
　　。　
　㈡再者，證人即告訴人「橙舍」管理員國雅芹警、偵訊亦證稱
　　：「橙舍」是學生宿舍，沒有對外開放，只有宿舍房客持有
    感應卡才能進入，「橙舍」限於大學學生或教職員，且提供
    相關證件才可以承租入住，若有意承租或觀察環境一定會到
    接待公司，辦公室在臨路的路口，離「橙舍」約3 分鐘車程
    等語（見警卷第4 頁；偵卷第38頁、第40頁）；再於審理時
    表示：要來租房子的人都會知道「橙舍」是學生宿舍，無論
    在網路上或591 租屋刊登都會強調是學生宿舍，何況租房子
    本來就要找管理人等語（見院卷第55頁）。而被告既供稱有
    租屋經驗，也上網瀏覽「橙舍」網路評價（見院卷第37頁）
　　，對於租屋需洽管理出租者帶看環境與簽約、「橙舍」限制
    學生身分承租等事，自難諉為不知，遑論被告於108 年底即
    待業迄今無薪資收入（見院卷第49-53 頁），縱期間曾領取
    6 個月失業補助金，仍尚不足認其有支付押金與租金之資力
    保證或租賃真意，是被告所辯臨時起意尾隨他人入內欲觀察
    租屋環境云云，無非推託卸責之詞，不可採信。　　
  ㈢綜上，被告前揭辯解，殊無足取，其加重竊盜未遂之犯行，
    事證已臻明確，均應依法論科。
三、論罪科刑：
  ㈠按（修正前）刑法第321 條第1 項第1 款之侵入住宅、建築
    物竊盜罪，係刑法第306 條無故侵入住宅罪與普通竊盜罪之
    結合犯，而無故侵入住宅係犯普通竊盜罪之加重情形，已結
    合於所犯加重竊盜之罪質中，自不能於論以加重竊盜罪外，
    更行論以無故侵入住宅罪，最高法院著有25年上字第492 號
    判例、84年度台上字第441 號、91年度台上字第4354號、92
    年度台非字第6 號判決意旨可資參照。核被告就犯罪事實一
    ㈠㈡無故侵入「橙舍」著手翻找洗衣機、烘衣機內財物所為
　　，均係犯刑法第321 條第2 項、第1 項第1 款之侵入住宅竊
    盜未遂罪。又被告雖已著手加重竊盜行為之實施，惟未取得
    財物，屬未遂犯，各應依刑法第25條第2 項之規定減輕其刑
　　。 
  ㈡被告所犯上開2 次加重竊盜之日期間隔1 個月餘，犯意各別
　　，行為互殊，應予分論併罰。 
  ㈢另被告於庭後提出天主教聖馬爾定醫院診斷證明書1 紙記載
　　：思覺失調症，診療日期110 年1 月6 日被告於門診時陳述
    會覺得家人要害他，偶爾會有恐懼、緊張等焦慮情緒（參院
    卷第63頁）；惟①上開診療日期係在本案之後，前揭狀況亦
    為被告「自述」；②其被害妄想之加害對象為「家人」，與
    被告主動侵入「橙舍」行竊他人財物不同；③被告僅「偶有
　　」恐懼、緊張等焦慮情緒，且其可以事前上網瀏覽出租資訊
    評價，從竹崎鄉住處騎車前往民雄鄉「橙舍」，經他人詢問
    或喝叱後，仍知迅速往大門方向離去，遭攔阻報警製作警詢
    筆錄，可針對員警之問題切題回答、避重就輕等節，均足見
    被告於行為時應無因精神障礙或其他心智缺陷，致不能辨識
    其行為違法，或欠缺依其辨識而行為之能力，亦無因精神障
    礙或其他心智缺陷，致辨識其行為違法，或欠缺依其辨識而
    行為之能力顯著降低之情形至明，附此敘明。
  ㈣爰審酌被告正值青壯、手腳健全，不思循以正當管道賺取所
    需，竟擅闖「橙舍」搜尋翻找他人財物，不尊重他人財產權
　　，甚且「橙舍」係學生群體宿舍，嚴重影響學子住居安全，
    誠屬不該，又被告犯後於偵、審中否認竊盜犯行、輕描淡寫
    企圖卸責之態度，衡酌本件幸無財物遭竊損失，及告訴人之
    意見表示（見院卷第55-56 頁之審理筆錄所載），兼衡被告
    之犯罪手段、情節，暨其個人智識程度、經濟與生活狀況（
　　參院卷第57頁之審理筆錄所載）等一切情狀，分別量處如主
    文所示之刑，及定應執行刑，均併諭知易科罰金之折算標準
　　。
據上論斷，應依刑事訴訟法第299 條第1 項前段，刑法第321 條
第1 項第1 款、第2 項、第25條第2 項、第41條第1 項前段、第
51條第5 款，刑法施行法第1 條之1 第1 項，判決如主文。
本案經檢察官張建強提起公訴，經檢察官林俊良到庭執行職務。
中　　華　　民　　國　　110 　年　　3 　　月　　23　　日
                  刑事第二庭      法  官  王品惠
以上正本證明與原本無異。
如不服本判決應於收受判決後20日內向本院提出上訴書狀，並應
敘述具體理由；其未敘述上訴理由者，應於上訴期間屆滿後20日
內向本院補提理由書（均須按他造當事人之人數附繕本）「切勿
逕送上級法院」。
中　　華　　民　　國　　110 　年　　3 　　月　　23　　日
                                  書記官  黃亭嘉
附錄論罪科刑法條：
中華民國刑法第321 條第1 項第1 款、第2 項
犯前條第1 項、第2 項之罪而有下列情形之一者，處6 月以上5 
 年以下有期徒刑，得併科50萬元以下罰金：
一、侵入住宅或有人居住之建築物、船艦或隱匿其內而犯之。 
前項之未遂犯罰之。